臺灣新北地方法院刑事判決
110年度訴字第726號
公  訴  人  臺灣新北地方檢察署檢察官
被      告  王建華


指定辯護人  本院公設辯護人彭宏東
上列被告因違反毒品危害防制條例案件，經檢察官提起公訴（11
0年度偵字第5168號、第16251號），本院判決如下：
    主  文
王建華犯如附表編號1至6「宣告刑及沒收」欄所示之罪，均累犯
，處如附表編號1至6「宣告刑及沒收」欄所示之刑及沒收之諭知
。應執行有期徒刑伍年。
    事  實
一、王建華知悉甲基安非他命係毒品危害防制條例第2條第2項第2
    款所列管之第二級毒品，依法不得販賣、持有，竟意圖營利，
    基於販賣第二級毒品之犯意，以其所有之門號0000000000號
    手機（含SIM卡1張，IMEI碼：000000000000000號）與購毒
    者聯繫販毒事宜，而分別與附表「購毒者」欄所示之人，於
    「合意時間」欄所示之時間達成毒品交易之合意後，各於「
    交易時間」、「交易地點」欄所示之時間、地點，以該附表
    所示之交易過程交付第二級毒品與該購毒者並收取價金而既
    遂。嗣因員警對前揭手機門號進行通訊監察而查知上情，遂
    於110年1月28日16時45分許持本院核發之搜索票，前往王建
    華當時位於新北市○○區○○街000巷0號1樓之居所進行搜索，
    扣得上開手機1支，始悉上情。
二、案經新北市政府警察局海山分局（下稱海山分局）報告臺灣
    新北地方檢察署檢察官偵查起訴。
    理  由
一、證據能力：
    按被告以外之人於審判外之言詞或書面陳述，除法律有規定
    者外，不得作為證據。又被告以外之人於審判外之陳述，雖
    不符合同法第159條之1至第159條之4之規定，但經當事人於
    審判程序同意作為證據，法院審酌該言詞陳述或書面陳述作
    成時之情況，認為適當者，亦得為證據；當事人、代理人或
    辯護人於法院調查證據時，知有第159條第1項不得為證據之
    情形，而未於言詞辯論終結前聲明異議者，視為有前項之同
    意，刑事訴訟法第159條第1項、第159條之5分別定有明文。
    本判決以下引用被告以外之人於審判外之陳述，雖屬傳聞證
    據，然公訴人、被告王建華及辯護人於本院審理時均表示同
    意有證據能力（見本院卷第119頁），本院審酌該等證據作
    成時之情況，並無違法不當及證明力明顯過低之瑕疵，以之
    作為證據應屬適當，依刑事訴訟法第159條之5第1項之規定
    ，認前揭證據資料均有證據能力。至本判決以下所引用之非
    供述證據，並無證據證明係公務員違背法定程序所取得，且
    與本案待證事實具有自然之關聯性，復經本院於審判期日依
    法踐行調查證據程序，故以之作為本案證據並無不當，均有
    證據能力，自得採為本案認定被告犯罪事實之基礎。
二、認定犯罪事實所憑之證據及理由：
  ㈠上開犯罪事實，業據被告於偵訊、法院準備程序及本院審理
    時均坦承不諱（見偵字第5168號卷二第49至52頁反面，本院
    卷第60頁、第119頁），核與證人即購毒者王之祥、黃鴻文
    、徐慶鍾、吳德文於警詢、偵訊之證述內容大致相符（見偵
    字第16251號卷第27至32頁反面、第36至41頁、第45至55頁
    反面、第60至62頁反面，偵字第5168號卷二第2至3頁、第13
    至14頁、第18至19頁、第26至28頁），並有被告所有之門號
    0000000000號手機通訊監察譯文1份、海山分局110年1月28
    日搜索扣押現場照片共3張、海山分局110年1月29日搜索現
    場照片共6張、本院110年聲搜字000167號搜索票1份、海山
    分局110年1月28日搜索扣押筆錄暨扣押物品目錄表各1份、
    國泰世華商業銀行111年1月24日國世存匯作業字第11100120
    80號函檢附被告胞姊王燕妮之帳戶109年11月1日至12月31日
    交易明細1份附卷可參（偵字第5168號卷一第91至107頁、第
    129頁、第259至260頁，偵字第16251號卷第68頁、第69至71
    頁，本院卷第75至104頁），足認被告前開自白與事實相符
    ，堪予採信。
  ㈡按非法販賣第二級毒品係政府嚴予查緝之違法行為，非可公
    然為之，且不論是以何形式包裝之第二級毒品，均可任意分
    裝或增減其分量，而每次買賣之價量，亦隨雙方關係之深淺
    、當時之資力、需求程度及對行情之認知等因素，機動的調
    整，因之販賣之利得，除經坦承犯行，或價量均達到明確外
    ，委難查得實情，職是之故，縱未確切查得販賣賺取之實際
    差價，但除別有事證，足認係按同一價格轉讓，確未牟利外
    ，尚難執此認非法販賣之事證有所不足，致知過坦承者難辭
    重典，飾詞否認者反得逞僥倖，而失情理之平；且第二級毒
    品價格非低，取得不易，凡為販賣之不法勾當者，苟無利可
    圖，應無甘冒被查緝法辦重刑之危險，平白無端義務為該買
    賣之工作，是其有從中賺取買賣差價牟利之意圖，應屬合理
    之認定。查本件被告與購毒者交易甲基安非他命之價格為50
    0元至3,000元不等，要非甚低之價格，且合計交易次數為6
    次，苟非確有利益可圖，被告當無甘冒重罪風險，無償挺而
    走險之理，是被告確有販售甲基安非他命以獲利之犯意，被
    告主觀上具有營利意圖，至為灼然。綜上所述，本件事證已
    臻明確，被告販賣第二級毒品既遂之犯行，洵堪認定，應依
    法論科。
三、論罪科刑：
  ㈠核被告所為，均係犯毒品危害防制條例第4條第2項之販賣第
    二級毒品罪（共6罪）。其於各次販賣前，持有第二級毒品
    之低度行為，皆應為其販賣之高度行為所吸收，不另論罪。
    又被告就上開6罪部分，犯意各別，行為互殊，應予分論併
    罰。
  ㈡刑之加重、減輕：
  ⒈按刑法第47條第1項於94年2月2日修正公布，95年7月1日施行
    ，修正理由係以：「累犯之加重，係因犯罪行為人之刑罰反
    應力薄弱，需再延長其矯正期間，以助其重返社會，並兼顧
    社會防衛之效果。」，然系爭規定不分情節，基於累犯者有
    其特別惡性及對刑罰反應力薄弱等理由，一律加重最低本刑
    ，於不符合刑法第59條所定要件之情形下，致生行為人所受
    之刑罰超過其所應負擔罪責之個案，其人身自由因此遭受過
    苛之侵害部分，對人民受憲法第8條保障之人身自由所為限
    制，不符憲法罪刑相當原則，牴觸憲法第23條比例原則。於
    此範圍內，有關機關應自本解釋公布之日起2年內，依本解
    釋意旨修正之。於修正前，為避免發生上述罪刑不相當之情
    形，法院就該個案應依本解釋意旨，裁量是否加重最低本刑
    （司法院大法官釋字第775號意旨參照）。經查，被告前因
    犯施用毒品案件，經臺灣臺北地方法院以108年度易字第228
    號判處有期徒刑3月確定，於108年8月16日執行完畢乙節，
    有臺灣高等法院被告前案紀錄表1份在卷可稽，足見被告受
    有期徒刑之執行完畢後，5年內故意再犯本件有期徒刑以上
    之罪，為累犯，且前案與本件屬同一罪質之毒品案件，堪認
    前案之執行尚未收矯治之效，是綜合各情以觀，本件被告並
    無因累犯加重本刑致生其所受刑罰超過其所應負擔罪責之情
    形，則揆諸前揭解釋文意旨，應依法加重其刑。惟被告所犯
    販賣第二級毒品之法定刑為無期徒刑部分，依刑法第65條第
    1項規定，不得再加重其刑，是僅就有期徒刑及罰金刑部分
    加重之，附此敘明。
  ⒉按毒品危害防制條例第17條第2項規定：「犯第四條至第八條
    之罪於偵查及審判中均自白者，減輕其刑。」查被告於偵訊
    及本院審理時均自白上開販賣第二級毒品犯行，業如前述，
    應依毒品危害防制條例第17條第2項規定減輕其刑。
  ⒊又按犯罪之情狀顯可憫恕，認科以最低度刑仍嫌過重者，得
    酌量減輕其刑，刑法第59條定有明文。刑事審判旨在實現刑
    罰權之分配的正義，故法院對有罪被告之科刑，應符合罪刑
    相當之原則，使輕重得宜，罰當其罪，以契合社會之法律感
    情，此所以刑法第57條明定科刑時應審酌一切情狀，尤應注
    意該條所列10款事項以為科刑輕重之標準，並於同法第59條
    賦予法院以裁量權，如認犯罪之情狀可憫恕者，得酌量減輕
    其刑，俾使法院就個案之量刑，能斟酌至當。而刑法第59條
    規定犯罪之情狀可憫恕者，得酌量減輕其刑，其所謂「犯罪
    之情狀」，與同法第57條規定科刑時應審酌之一切情狀，並
    非有截然不同之領域，於裁判上酌減其刑時，應就犯罪一切
    情狀（包括第57條所列舉之10款事項），予以全盤考量，審
    酌其犯罪有無可憫恕之事由（即有無特殊之原因與環境，在
    客觀上足以引起一般同情，以及宣告法定低度刑，是否猶重
    等等），以為判斷。被告所犯販賣第二級毒品罪，其法定刑
    為「無期徒刑或10年以上有期徒刑，得併科新臺幣1千5百萬
    元以下罰金」，而同為販賣第二級毒品之人，其原因動機不
    一，犯罪情節未必盡同，或有大盤毒梟者，亦有中、小盤之
    分，甚或僅止於吸毒者友儕間為求互通有無之有償轉讓者亦
    有之，其販賣行為所造成危害社會之程度自屬有異，法律科
    處此類犯罪，所設之法定最低本刑不可謂不重，是倘依其情
    狀處以相當之有期徒刑，即足以懲儆，並可達防衛社會之目
    的者，自非不可依客觀犯行與主觀惡性二者加以考量其情狀
    是否有可憫恕之處，適用刑法第59條規定酌量減輕其刑，期
    使個案裁判之量刑，能斟酌至當，符合比例原則。查被告所
    為販賣第二級毒品既遂之犯行，固無視國家杜絕毒品危害之
    禁令，其行為應予非難，然考量被告於本案之販賣對象僅4
    人，且如附表所示各自毒品交易之價格、數量非高，足見其
    造成之社會整體危害程度亦較輕微，較諸販毒集團尚屬零星
    小額，以其情節而論，其惡性尚不如專以販賣第二級毒品維
    生之販毒集團及大、中盤商為重，主觀上應無大量販賣、散
    布毒品之意圖，對於社會秩序與國民健康之危害較為有限。
    審酌被告經依上開自白規定減輕其刑後最低本刑為有期徒刑
    5年，本院認倘科以上開減刑後之法定最低本刑，仍嫌過苛
    ，難謂符合罪刑相當性及比例原則，亦無從與真正長期、大
    量販賣毒品之惡行區別，衡其犯罪情狀在客觀上顯非不可憫
    恕，依其等客觀犯行與主觀惡性二者加以考量犯罪情狀，認
    被告倘科以依上開規定遞減其刑後之最低度刑仍嫌過重，確
    有情輕法重之情，爰就此部分另依刑法第59條規定各酌減其
    刑，並依法先加後遞減之。
  ㈢爰以行為人之責任為基礎，審酌被告不思以正當途徑獲取財
    物，明知毒品危害身心甚劇，且一經成癮，甚且影響社會治
    安，危害深遠，竟無視政府制定毒品危害防制條例杜絕毒品
    犯罪之禁令，販賣第二級毒品藉以牟利，助長施用毒品之行
    為，致使施用毒品者沈迷於毒癮而無法自拔，戕害國民身心
    健康非輕，間接危害社會、國家，所為實屬不該，兼衡本件
    販賣毒品之數量非鉅，及其犯罪動機、目的、手段、情節，
    並審酌其前科素行（然前開業經認定為累犯應依法加重其刑
    之施用毒品前科，不予重複審酌、評價）、高職畢業、從事
    粗工、與父母同住、經濟狀況勉持等智識程度、家庭、經濟
    、生活狀況（見本院卷第121頁），犯罪後坦承犯行之態度
    、各次販賣之數量及價格等一切情狀，分別量處如附表「宣
    告刑及沒收」欄所示之刑，以資懲儆。又被告所犯數罪，均
    為販賣第二級毒品既遂罪，犯罪之動機及行為態樣亦屬相似
    ，所受責任非難重複之程度較高，可予以酌定較低之應執行
    刑，爰再審酌其於本案一切情狀而為整體之非難評價後，就
    其定應執行如主文欄所示之刑。
四、沒收部分：
  ㈠按犯第4條至第9條、第12條、第13條或第14條第1項、第2項
    之罪者，其供犯罪所用之物，不問屬於犯罪行為人與否，均
    沒收之，毒品危害防制條例第19條第1項定有明文。經查，
    被告以其所有之門號0000000000號手機（含SIM卡1張，IMEI
    碼：000000000000000號）與購毒者聯繫，業據被告供承在
    卷（見本院卷第60頁），應依毒品危害防制條例第19條第1
    項規定，於各次犯行之主文項下宣告沒收。至其餘扣得之物
    ，依被告所陳係與本案無關（見本院卷第60頁），亦無證據
    顯示為本件犯行所用之物，爰不宣告沒收。
  ㈡按犯罪所得，屬於犯罪行為人者，沒收之；前2項之沒收，於
    全部或一部不能沒收或不宜執行沒收時，追徵其價額。前條
    犯罪所得及追徵之範圍與價額，認定顯有困難時，得以估算
    認定之，刑法第38條之1第1項前段、第3項、第38條之2第1
    項前段分別定有明文。查，附表「販賣毒品之交易過程、毒
    品數量及價格」欄所示購毒者交付現金或匯款之金額，即為
    被告各次販賣第二級毒品之報酬，其中附表編號2為500元或
    600元、編號3為1,000元或2,000元，係因證人即購毒者黃鴻
    文、徐慶鐘未能證述確定之金額（見偵字第5168號卷二第2
    頁反面、第27頁），惟依刑法第38條之2第1項前段之估算原
    則，及有利於被告之認定，自宜分別以最低額之500元、1,0
    00元作為本件被告於附表編號2、3部分之犯罪所得。爰依刑
    法第38條之1第1項前段規定，於被告如附表所示之各主文項
    下諭知沒收上開犯罪所得，並依同條第3項規定，於全部或
    一部不能沒收或不宜執行沒收時，均追徵其價額。
據上論斷，應依刑事訴訟法第299條第1項前段，毒品危害防制條
例第4條第2項、第17條第2項、第19條第1項，刑法第11條、第47
條第1項、第59條、第51條第5款、第38條之1第1項前段、第3項
，判決如主文。
本案經檢察官林佳慧偵查起訴，由檢察官王家春到庭執行公訴。
中　　華　　民　　國　　111 　年　　3 　　月　　17 　 日
                  刑事第十七庭  審判長法  官  陳正偉
                                      法  官  黃俊雯
                                      法  官  趙悅伶
上列正本證明與原本無異。
如不服本判決，應於判決送達後20日內敘明上訴理由，向本院提
出上訴狀 (應附繕本) ，上訴於臺灣高等法院。其未敘述上訴理
由者，應於上訴期間屆滿後20日內向本院補提理由書「切勿逕送
上級法院」。
                                       書記官 許怡芬
中　　華　　民　　國　　111 　年　　3 　　月　　17　　日
附表：
編號 購毒者 合意時間 交易時間 交易地點 販賣毒品之交易過程、毒品數量及價格（新臺幣） 宣告刑及沒收 1 王之祥 109年9月19日12時41分 新北市中和區新生街某處 同日12時41分許 王建華以手機與王之祥聯繫，約定於左列時、地，以1小包500元之價格交易第二級毒品甲基安非他命，王建華將第二級毒品甲基安非他命交給王之祥，王之祥並當場交付現金500元而完成交易。 王建華犯販賣第二級毒品罪，累犯，處有期徒刑參年陸月。扣案之門號0000000000號手機壹支（含SIM卡壹張，IMEI碼：000000000000000號）沒收。未扣案之犯罪所得新臺幣伍佰元沒收，於全部或一部不能沒收或不宜執行沒收時，追徵其價額。  2 黃鴻文 109年9月11日15時13分 新北市○○區○○路00巷0號 同日22時8分許 王建華以手機與黃鴻文聯繫，約定於左列時、地，以0.25公克500元之價格交易第二級毒品甲基安非他命，王建華先於同日15時21分許向黃鴻文收取現金500元後，後於左列時、地將第二級毒品甲基安非他命交給黃鴻文而完成交易。 王建華犯販賣第二級毒品罪，累犯，處有期徒刑參年陸月。扣案之門號0000000000號手機壹支（含SIM卡壹張，IMEI碼：000000000000000號）沒收。未扣案之犯罪所得新臺幣伍佰元沒收，於全部或一部不能沒收或不宜執行沒收時，追徵其價額。  3 徐慶鐘 109年11月23日10時10分 新竹火車站（新竹市○區○○路○段000號） 同日11時許 王建華以手機與徐慶鐘聯繫，約定於左列時、地，以1小包1,000元之價格交易第二級毒品甲基安非他命，王建華將第二級毒品甲基安非他命交給徐慶鐘，徐慶鐘並當場交付現金1,000元而完成交易。 王建華犯販賣第二級毒品罪，累犯，處有期徒刑參年捌月。扣案之門號0000000000號手機壹支（含SIM卡壹張，IMEI碼：000000000000000號）沒收。未扣案之犯罪所得新臺幣壹仟元沒收，於全部或一部不能沒收或不宜執行沒收時，追徵其價額。  4 徐慶鐘 109年12月10日14時23分 板橋火車站 同日14時許 王建華以手機與徐慶鐘聯繫，約定於左列時、地，以1小包3,000元之價格交易第二級毒品甲基安非他命，徐慶鐘先於同日匯款3,000元至王建華使用之胞姊王燕妮國泰世華商業銀行帳戶，王建華後於左列時、地將第二級毒品甲基安非他命交給徐慶鐘而完成交易。 王建華犯販賣第二級毒品罪，累犯，處有期徒刑肆年貳月。扣案之門號0000000000號手機壹支（含SIM卡壹張，IMEI碼：000000000000000號）沒收。未扣案之犯罪所得新臺幣參仟元沒收，於全部或一部不能沒收或不宜執行沒收時，追徵其價額。  5 徐慶鐘 110年1月15日8時29分 新北市中和區健康路某處 同日15、16時許 王建華以手機與徐慶鐘聯繫，約定於左列時、地，以1小包2,000元之價格交易第二級毒品甲基安非他命，王建華將第二級毒品甲基安非他命交給徐慶鐘，徐慶鐘並當場交付現金2,000元而完成交易。 王建華犯販賣第二級毒品罪，累犯，處有期徒刑參年拾月。扣案之門號0000000000號手機壹支（含SIM卡壹張，IMEI碼：000000000000000號）沒收。未扣案之犯罪所得新臺幣貳仟元沒收，於全部或一部不能沒收或不宜執行沒收時，追徵其價額。  6 吳德文 109年9月30日18時30分 新北市中和區安平路與宜安路口 同日22時許 王建華以手機與吳德文聯繫，約定於左列時、地，以1公克2,500元之價格交易第二級毒品甲基安非他命，王建華將第二級毒品甲基安非他命交給吳德文，吳德文並當場交付現金2,500元而完成交易。 王建華犯販賣第二級毒品罪，累犯，處有期徒刑肆年。扣案之門號0000000000號手機壹支（含SIM卡壹張，IMEI碼：000000000000000號）沒收。未扣案之犯罪所得新臺幣貳仟伍佰元沒收，於全部或一部不能沒收或不宜執行沒收時，追徵其價額。  

附表二：
編號 扣案物名稱、數量 是否沒收 1 王建華之門號0000000000號手機1支（IMEI碼：000000000000000號） 應予沒收 2 手機1支（IMEI碼：000000000000000號） 不予沒收 3 安非他命吸食器1組 不予沒收 4 安非他命玻璃球1顆 不予沒收 5 分裝勺1支 不予沒收 6 電子磅秤1臺 不予沒收 7 分裝袋1包 不予沒收 

附錄本案論罪科刑法條全文：
毒品危害防制條例第4條
製造、運輸、販賣第一級毒品者，處死刑或無期徒刑；處無期徒
刑者，得併科新臺幣3千萬元以下罰金。
製造、運輸、販賣第二級毒品者，處無期徒刑或10年以上有期徒
刑，得併科新臺幣1千5百萬元以下罰金。
製造、運輸、販賣第三級毒品者，處7年以上有期徒刑，得併科
新臺幣1千萬元以下罰金。
製造、運輸、販賣第四級毒品者，處5年以上12年以下有期徒刑
，得併科新臺幣5百萬元以下罰金。
製造、運輸、販賣專供製造或施用毒品之器具者，處1年以上7年
以下有期徒刑，得併科新臺幣1百50萬元以下罰金。
前五項之未遂犯罰之。